【裁判字號】    89,上訴,536
【裁判日期】    890516
【裁判案由】    毒品危害防制條例
【裁判全文】
臺灣高等法院刑事判決                  八十九年度上訴字第五三六號
    上  訴  人
    即  被  告  乙○○
    選任辯護人  席與善
右上訴人，因毒品危害防制條例案件，不服臺灣宜蘭地方法院，八十八年度訴字第一
四八號，中華民國八十八年十二月二十三日第一審判決（起訴案號：臺灣宜蘭地方法
院檢察署八十八年度偵字第一六０七號、第二二八八號）提起上訴，本院判決如左：
    主    文
原判決撤銷。
乙○○持有第一級毒品，處有期徒刑貳年。
附表所列之海洛因沒收銷燬之。
    事    實
一、乙○○於民國八十八年三月下旬某日，在其所有ＩＱ－六七九六號自用小客車內
    ，受其男友甲○託寄以一紙袋包裝之第一級毒品海洛因，即將之藏放於其在台灣
    中小企業銀行宜蘭分行所租用之編號Ｂ４－００３之保管箱內而持有之，其間於
    同年四月七日及十日後某日，曾依甲○所囑，各取出一小包海洛因，分別在宜蘭
    縣宜蘭神農路附近及文化中心附近，交予甲○；嗣於八十八年四月二十三日上午
    九時三十分許，乙○○復欲至前開銀行領取保管箱內之海洛因時，為法務部調查
    局宜蘭縣調查站人員當場查獲，並扣得藏置於保管箱內如附表所示之海洛因。
二、案經法務部調查局宜蘭縣調查站移送台灣宜蘭地方法院檢察官偵查起訴。
    理    由
一、右揭事實，業據被告乙○○於調查站訊問及檢察官偵訊中供承甚明，並有銀行保
    險箱租用登記卡及前開扣案之海洛因可稽；其海洛因復經法務部調查局鑑定無訛
    ，合計淨重一八八．一八公克（包裝重二七．五九公克），純度百分之七一．五
    五，純質淨重一三四．六四公克，有該局（八八）000000000號鑑定通
    知書可按；而其中八十八年四月七日依甲○所囑於銀行保險箱取一包海洛因交予
    甲○乙節，並核與宜蘭縣調查站八十八年四月七日所製該站於同月七日對被告使
    用之000000000號行動電話之通訊監察作業報告摘要表及000000
    000號與甲○使用之00000000000號行動電話通話內容：「（九時
    二十分至二十一分）Ａ（甲○）：妳來，到銀行去領一個，Ｂ（被告）：我快到
    了，剛剛電話留言有要那麼多嗎﹖Ａ：多拿一些出來，免得跑來跑去．．．，Ｂ
    ：好，我快到了。」（十時四十分至四十一分）Ａ：我拿到了，你人在那裡﹖Ｂ
    ：我在『牛南佛』（嵐峰路租屋）等你，你快過來。」相符；被告犯行，堪以認
    定。被告嗣雖翻異原供，在偵查中改稱上述海洛因購自李金嬰云云，然在一審調
    查之初，又復供陳：「扣案海洛因是我朋友甲○的，在八十八年三月下旬拿給我
    的，在我的車上交給我的。」、「我知道李金嬰死了，才說向他買的。」等語，
    可見所謂海洛因購自李金嬰云云，自不足採；被告嗣又翻稱毒品係名為「王李新
    」、「王李興」者交其保管云云，惟查無「王李新」其人，另查「王李興」則係
    基隆市人，已於八十八年六月七日死亡，有基隆市警察局八十八年八月三十一日
    八八基警戶字第三九一號函及口卡暨該人之戶籍謄本在卷可考；又查於本案一審
    階段，八十八年八月十一日辯護人接見被告後欲送入本案卷資料影本供被告參考
    時，卷內附有疑似與原卷無關之文件一紙，經臺灣宜蘭監獄發現後以八十八年八
    月十三日宜監澄戒字第三三００號函送原審參酌，有該函附卷可稽，經查其內
    容係記載王李興之詳細住址及特徵等資料，並指示被告應供述王李興三月間托寄
    被告之事、他曾私下去被告嵐峰路住處，被告供詞反覆是不敢把與王李興之感情
    曝光，並指示被告與「大象」之間必須釐清，對被告有好處云云。嗣於同年八月
    二十六日原審調查時，被告僅供稱王李興住於基隆或台北，而無法供出該人之詳
    細住處，且稱係於八十七年底自王李興處收受毒品保管，王李興並未曾至被告嵐
    峰路住處等語。是可見該文件乃試圖串供之用，使被告得以對前次臨訟編造之內
    容加以補充，則所謂王李興其人，實亦與本案無關。
二、按海洛因係屬毒品危害防制條例第二條第二項第一款所列之第一級毒品，被告持
    有之，核犯該條例第十一條第一項持有第一級毒品罪。公訴意旨指被告乙○○與
    甲○（偵辦中）共同基於販賣之概括犯意，於民國八十八年三月間某日在乙○○
    所有車牌號碼ＩＱ－六七九六號自用小客車上，甲○將一只以「私生活衣坊」紙
    袋包裝，內放有不詳重量之第一級毒品海洛因（下稱海洛因）數包交予乙○○保
    管收藏，由乙○○將前述之海洛因持置於其在臺灣中小企業銀行宜蘭分行所租用
    ；編號Ｂ四００三號之保險箱內藏匿，甲○則負責於對外與不持定人聯絡毒品販
    售事宜後，旋即分別在八十八年四月七日十一時許及同月十日後某日間連續以0
    00000000號行動電話為聯絡方式通知乙○○，指示乙○○至保險箱內拿
    取一定數量之海洛因，並攜至由甲○所指定位於宜蘭縣宜蘭市○○路附近及宜蘭
    縣文化中心與農專附近特定之地點，將毒品交由甲○販賣予不特定人，嗣於八十
    八年四月二十三日九時三十分許，乙○○至前述保險箱拿取毒品時為法務部調查
    局宜蘭縣調查站（下稱宜蘭縣調查站）人員當場查獲，並扣得甲○販賣所得之海
    洛因五包，因認被告涉犯毒品危害防制條例第四條第一項之販賣第一級毒品罪嫌
    云云，經查被告雖供承為甲○保管持藏上述海洛因及曾取出部分海洛因交予甲○
    等情，惟被告始終未供陳其知悉甲○販賣海洛因；其在調查站訊問中，供稱：「
    甲○是否將這些毒品販賣給其他吸毒者我不清楚。」、「（問：甲○曾否指示你
    直接將毒品販售給下手或其他購買者﹖）沒有。」、「（問：甲○均將毒品販售
    予何人﹖）不知道。」；在檢察官偵訊中，被告就甲○將毒品交予何人，甲○拿
    毒品用途，知否甲○販賣等節，均稱「不知道」，在審理中被告亦始終未供陳參
    與販賣毒品之事，至甲○則亦紿終未供陳有販賣毒品之犯行，則縱然甲○有販賣
    海洛因之情事，亦難逕認被告知情或參與其事；另查證人吳威良固曾證稱向甲○
    購買海洛因，惟依吳威良所供及電話監聽紀錄，吳某向甲○購買海洛因之時間係
    在八十八年二月三日、五日及同年三月一日，此在被告於同年三月下旬為甲○保
    管藏置海洛因之前，則被告藏持本案之海洛因即與吳威良所謂上述之毒品交易無
    關，至被告於八十八年四月七日及同月十日後某日將部分毒品取交甲○，其用途
    不明，亦難遽爾推定係參與販賣毒品之事，惟外查無其他積極事證足認被告知悉
    甲○販賣毒品而參與其事或提供幫助；起訴事實中關於販賣毒品部分不能證明，
    惟依公訴意旨認所指販賣犯嫌與前開論科之持有毒品犯行，有實質上一罪之關係
    ，按審判不可分原則，不另為無罪之諭知。
三、原審予以論科，固非無見，惟查本案事證僅足認定被告持有第一級毒品，原判決
    論以連續幫助販賣第一級毒品罪，尚有未合，被告上訴否認涉及販賣毒品，非無
    理由，原判決應予撤銷改判。爰審酌被告犯罪之一切情狀，量處如主文第二項所
    示之刑。扣案如附表所示之海洛因，係毒品，依法應予沒收銷燬。
據上論結、應依刑事訴訟法第三百六十九條第一項前段、第三百六十四條、第二百九
十九條第一項前段，毒品危害防制條例第十一條第一項、第十八條第一項前段，判決
如主文。
本案經檢察官呂光華到庭執行職務。
中    華    民    國    八十九    年      五        月        十六      日
                            臺灣高等法院刑事第二十五庭
                                審判長法  官  許  國  宏
                                      法  官  洪  光  燦
                                      法  官  袁  從  楨
右正本證明與原本無異。
檢察官如不服本判決應於收受送達後十日內向本院提出上訴書狀，其未敘述上訴之理
由者並得於提起上訴後十日內向本院補提理由書（均須按他造當事人之人數附繕本）
。
                                      書記官  王  忠  良
中    華    民    國    八十九    年      五        月      二十三      日
附錄本案論罪科刑法條：
毒品危害防制條例第十一條第一項
持有第一級毒品者，處三年以下有期徒刑、拘役或新臺幣五萬元以下罰金。
附表：
海洛因五包（合計淨重一八八點一八公克，純度百分之七一點五五，純質淨重一三四
點六四公克）。


司法院資訊處製作；財團法人民間司法改革基金會備份。
